臺灣板橋地方法院民事裁定　　　　　 100年度監宣字第257號
聲　請　人　徐寶蓮
相　對　人　郭旻松
上列聲請人聲請監護宣告事件，本院裁定如下：
    主      文
宣告郭旻松（男，民國○○年○○月○○日生，身分證統一編號：Ｚ000
000000號）為受輔助宣告之人。
選定徐寶蓮（女，民國○○年○ 月○ 日生，身分證統一編號：Ｚ000
000000 號）為受輔助宣告之人之監護人。
聲請費用由受輔助宣告之人郭旻松負擔。
    理      由
一、本件聲請意旨略以：聲請人徐寶蓮之子即相對人郭旻松因患
    有中度智障，致不能為意思表示或受意思表示，或不能辨識
    其意思表示之效果。相對人已達受監護宣告之程度，為此依
    民法第14條及民事訴訟法第597 條以下之規定，聲請宣告相
    對人郭旻松為受監護宣告之人，併選定聲請人徐寶蓮為受監
    護宣告之人郭旻松之監護人及指定郭雅婷為會同開具財產清
    冊之人，又相對人經鑑定後若未達監護宣告之程度，則聲請
    改為輔助宣告等語。並提出親屬系統表1 件、戶籍謄本1件
    、中華民國身心障礙手冊影本1 件、同意書1 件為證。
二、按對於因精神障礙或其他心智缺陷，致不能為意思表示或受
    意思表示，或不能辨識其意思表示之效果者，法院得因本人
    、配偶、四親等內之親屬、最近一年有同居事實之其他親屬
    、檢察官、主管機關或社會福利機構之聲請，為監護之宣告
    。又對於因精神障礙或其他心智缺陷，致其為意思表示或受
    意思表示，或辨識其意思表示效果之能力，顯有不足者，法
    院得因本人、配偶、四親等內之親屬、最近一年有同居事實
    之其他親屬、檢察官、主管機關或社會福利機構之聲請，為
    輔助之宣告，民法第14條第1 項、第15條之1 第1 項分別定
    有明文。次按法院對於監護之聲請，認為未達民法第14條第
    1 項之程度者，得依民法第15條之1 第1 項規定，為輔助之
    宣告，民法第14條第3 項另有明文。又法院對於監護之聲請
    ，認為未達民法第14條第1 項之程度，而有輔助宣告之原因
    者，得依職權以裁定為輔助之宣告，亦為民事訴訟法第624
    條之3 第1 項所明定。
三、經查，本院於民國100 年9 月15日在鑑定人即板橋中興醫院
    馮德誠醫師面前審驗相對人郭旻松之心神狀況，相對人對於
    本院詢問相對人年籍、住所、年齡、家人姓名、日期、學歷
    、工作情況等問題，相對人除無法陳述身分證統一編號外，
    其餘問題均正確回答姓名，惟就簡單算式（100 元花7 元找
    多少？）及日常經濟活動（臺北到高雄坐什麼車？）等問題
    無法回答，另依板橋中興醫院馮德誠醫師鑑定結果，認為「
    相對人為張眼坐椅子上，四肢可活動，溝通尚可，記憶力尚
    可，日常生活起居均可自理、經濟活動能力為不會計算，會
    買東西。社會性溝通尚可，有精神障礙或其他心智缺點，意
    思表示或辨識意思表示效果之程度為不能辨識、顯有不足，
    無恢復可能性，建議為輔助之宣告」等語，此有該醫院出具
    之100 年9 月28日精神鑑定報告書為憑，堪信郭旻松致為意
    思表示或受意思表示之能力係顯有不足，並非完全不能為意
    思表示或受意思表示或辨識其意思表示之效果，未達應受監
    護宣告之程度，聲請人聲請監護宣告，尚屬有間。惟郭旻松
    為意思表示或受意思表示，或辨識其意思表示效果之能力既
    顯有不足，又聲請人於鑑定當場亦已向本院表明若未達監護
    宣告之程度，願改聲請輔助之宣告，是爰依聲請以裁定宣告
    相對人郭旻松為受輔助宣告之人。
四、次按受輔助宣告之人，應置輔助人。而法院為輔助之宣告時
    ，應依職權就配偶、四親等內之親屬、最近1 年有同居事實
    之其他親屬、主管機關、社會福利機構或其他適當之人，選
    定1 人或數人為輔助人。法院為前項選定及指定前，得命主
    管機關或社會福利機構進行訪視，提出調查報告及建議。輔
    助之聲請人或利害關係人亦得提出相關資料或證據，供法院
    斟酌；法院選定輔助人時，應依受輔助宣告之人之最佳利益
    ，優先考量受輔助宣告之人之意見，審酌一切情狀，並注意
    下列事項：（一）受輔助宣告之人之身心狀態與生活及財產
    狀況。（二）受輔助宣告之人與其配偶、子女或其他共同生
    活之人間之情感狀況。（三）輔助人之職業、經歷、意見及
    其與受輔助宣告之人之利害關係。（四）法人為輔助人時，
    其事業之種類與內容，法人及其代表人與受輔助宣告之人之
    利害關係，民法第1113條之1 第1 項、同條第2 項準用民法
    第1111條及第1111條之1 亦有明文。查本件聲請人徐寶蓮為
    相對人即受輔助宣告之人郭旻松之母，經受輔助宣告之人郭
    旻松之親屬共同推舉聲請人為相對人之輔助人等情，有戶籍
    謄本、親屬系統表及同意書等件附卷可稽。本院審酌聲請人
    徐寶蓮係相對人之母，且同居一處，其對於相對人經濟情形
    及日常生活起居照護應為熟稔，且有輔助相對人之意願及能
    力，是由聲請人任輔助人，最能符合相對人之最佳利益，爰
    選定聲請人徐寶蓮為輔助人。
五、末者，依民法第15條之2 規定可知，受輔助宣告之人並未喪
    失行為能力，且依法並未完全剝奪其財產處分權。再參酌民
    法第1113條之1 規定，並無準用同法第1094條、第1099條及
    第1099條之1 、第1103條第1 項規定，亦即受輔助宣告人之
    財產，不由輔助人管理，輔助人對於受輔助宣告人之財產，
    並無依規定與經法院或主管機關所指定之人會同開具財產清
    冊。本件相對人之精神或心智狀況未達監護宣告之程度，經
    本院對相對人為輔助宣告，依前揭說明，本件毋庸指定會同
    開具財產清冊之人，附此敘明。
六、依民事訴訟法第624 條之1 、第608 條第1 項裁定如主文。
中    華    民    國   100    年    10    月    28    日
                      家事法庭  法  官  邱景芬
以上正本係照原本作成。
如不服本裁定關於選定輔助人部分，應於送達後10日內向本院提
出抗告狀，並繳納抗告費新臺幣1,000 元；其餘關於宣告輔助之
部分，不得抗告。
中    華    民    國   100    年    10    月    29    日
                                書記官  高小婷